臺灣新竹地方法院刑事判決　　　　　　　 93年度訴字第440號
公　訴　人　臺灣新竹地方法院檢察署檢察官
被　　　告　甲○○　男　38歲.
上列被告因偽造文書等案件，經檢察官提起公訴（92年度偵字第
2270號、93年度偵字第1749號），本院改依簡式審判程序判決如
下：
    主  文
甲○○共同連續行使偽造私文書，足以生損害於他人，處有期徒
刑壹年。
    事  實
一、甲○○與戊○○（通緝中，待到案後另行審結）共同基於意
    圖為自己不法所有、偽造私文書並進而行使及公然冒用公務
    員服飾、徽章、官銜之概括犯意聯絡及行為分擔，由甲○○
    及戊○○分別穿著陸軍官服、並配帶「陸軍上尉」及「陸軍
    少校」之徽章，公然冒稱為陸軍團管區人員或榮民服務處輔
    導員，連續多次以代領政府補助款或代辦換領俸金支領憑證
    等方式，使下列之人陷於錯誤並交付
    章等物後，再於下列時、地分持上開文件，以向不知情之郵
    局員工行使並盜領存款：
１、於92年2月7日上午11時許，在新竹縣湖口鄉○○村○○路 ○
    段2巷6弄8 號庚○○住處，對庚○○佯稱欲代辦領取新竹縣
    政府補助款新台幣（下同）3 萬元，使庚○○陷於錯誤而交
    付
    寶填寫郵局儲金簿掛失止付申請書，盜蓋庚○○之印章並交
    予湖口郵局之承辦人員以辦理帳號：00000000000000號之儲
    金簿補發，而行使偽造私文書，使郵局承辦人員陷於錯誤並
    交付上開帳號之儲金簿後隨即將該儲金簿取走，足生損害於
    庚○○及湖口郵局，復於92年2月8日，在新竹武昌郵局（起
    訴書誤載為湖口郵局，業經公訴檢察官當庭更正）內，由甲○○於郵政存簿儲金提款單上，偽造金額10萬元、日期92年
    2 月8日之提款單，並盜蓋庚○○上開印章，而偽造私文書
    ，並交予新竹武昌郵局承辦人員而行使偽造私文書，使郵局
    承辦人員陷於錯誤，誤以為為庚○○以提款單提款，而如數
    交付10萬元，足以生損害於庚○○及新竹武昌郵局對於存款
    管理之正確性。
２、於92年2月21日上午8時許，在新竹縣新豐村2 鄰紅毛84號乙○○住處，對乙○○佯稱可代辦換發國軍退除役官兵俸金支
    領憑證，使乙○○陷於錯誤而交付舊國軍退除役官兵俸金支
    領憑證1張及新竹縣湖口郵局存摺1本（起訴書誤載支領憑證
    2張、存摺2本）。事後戊○○以電話向乙○○查詢帳戶密碼
    時為乙○○查覺有異，遂立即辦理止付掛失致未遭受財產損
    失。
３、於92年3 月13日中午12時許，在新竹縣湖口鄉○○村○○街
    32巷33號己○○住處，向己○○詐稱可代辦換發國軍退除役
    官兵俸金支領憑證，使己○○陷於錯誤而交付舊國軍退除役
    官兵俸金支領憑證、新竹湖口鳳凰郵局帳號：000000000000
    00號之存摺及印章後，並於同日在新竹湖口鳳凰郵局，由戊○○於郵政存簿儲金提款單上，偽造金額分別為10萬元及 6
    萬元、日期均為92年3 月13日之提款單各乙張，並盜蓋己○○之印章，而偽造私文書，進而交予新竹湖口鳳凰郵局承辦
    人員而行使偽造私文書，使郵局承辦人員陷於錯誤，誤以為
    為己○○以提款單提款，而如數交付16萬元，足以生損害於
    己○○及新竹湖口鳳凰郵局對於存款管理之正確性。
４、於92年3 月27日上午10時許，在新竹市北區港北里10鄰油車
    巷132 號丁○○住處，向丁○○詐稱予以協助查詢國軍退除
    役官兵俸金之支領，使丁○○陷錯誤而交付
    昌郵局帳號：00000000000000號之存摺及印章並告知提款密
    碼，並於同月28日在新竹武昌郵局內，由甲○○於郵政存簿
    儲金提款單上，偽造金額分別為1萬元及8萬元、日期均為92
    年3 月28日之提款單各乙張，並盜蓋丁○○之印章，而偽造
    私文書，並交予新竹武昌郵局承辦人員而行使偽造私文書，
    使郵局承辦人員陷於錯誤，誤以為為丁○○以提款單提款，
    而如數交付9 萬元，足以生損害於丁○○及新竹市○○街郵
    局對於存款管理之正確性。
５、於92年4 月15日中午12時許，在苗栗縣竹南鎮崎頂里14鄰78
    號吳秀鳳住處，向吳秀鳳詐稱其夫張家和有一筆國軍退除役
    官兵俸金可以領取，使吳秀鳳陷於錯誤而交付張家和之竹南
    郵局帳號：00000000000000號之存摺、
    名簿、國軍退除役官兵俸金支領憑證及退伍令，並於同日在
    竹南郵局，由甲○○於郵政存簿儲金提款單上，偽造金額為
    2萬2 千元、日期為92年4月15日之提款單乙張，並盜蓋張家
    和之印章，而偽造私文書，並交予竹南郵局承辦人員而行使
    偽造私文書，使郵局承辦人員陷於錯誤，誤以為為張家和以
    提款單提款，而如數交付2萬2千元萬元，足以生損害於張家
    和及竹南郵局對於存款管理之正確性。
二、案經丙○○、己○○及丁○○訴由新竹縣警察局竹北分局報
    告臺灣新竹地方法院檢察署檢察官偵查起訴。
    理  由
一、本件被告甲○○所犯行使偽造文書等罪，均係非死刑、無期
    徒刑、最輕本刑為3 年以上有期徒刑之罪，被告於本院準備
    程序進行中，就被訴事實為有罪之陳述，經本院合議庭認合
    於刑事訴訟法第273 條之1第1項之規定，裁定進行簡式審判
    程序，合先敘明。
二、被告甲○○對上揭事實迭於偵訊及本院審理時坦承不諱（參
    93年度偵字第2270號偵查卷第154至155頁、第232頁、第303
    頁及本院94年3 月24日審理筆錄），核與告訴人己○○、丁○○及丙○○指訴暨證人庚○○、乙○○及吳秀鳳證述情節
    相符（參93年度偵字第2270號偵查卷第10頁至第13頁、第19
    頁至第21頁、第64頁至第66頁、第108頁至第109頁、第 298
    頁至第299頁）。此外，復有贓物認領保管單1紙、存摺影本
    4紙、扣押物品清單1 紙、郵局儲金簿掛失止付申請書1紙、
    郵政存簿儲金提款單影本6 份及內政部警政署刑事警察局93
    年6月14日刑鑑字第0930116375號鑑驗通知書1份附卷足佐（
    參上開偵查卷第33頁、第40頁、第41頁、第69頁、第70頁、
    第91頁、第201頁、第203頁、第227 頁、第228頁、第253頁
    、第314頁至第317頁）。是本案事證已臻明確，被告上開犯
    行洵堪認定，自應依法予以論罪科刑。
三、核被告甲○○所為，係犯刑法第216條、第210條行使偽造私
    文書罪、第339條第1項之詐欺取財罪及第159 條之公然冒用
    公務員服飾、徽章及官銜罪。被告甲○○與同案被告戊○○
    間就上開3 罪有犯意聯絡及行為分擔，為共同正犯。又被告
    甲○○盜蓋被害人印章係偽造私文書之部分行為；而其偽造
    私文書之低度行為復為行使之高度行為所吸收，均不另論罪
    。被告甲○○上開5 次犯行，時間均緊接，犯罪構成要件均
    相同，顯係基於概括犯意為之，應依連續犯規定論以一罪，
    並加重其刑。再被告甲○○所犯冒用公務員服飾、徽章及官
    銜罪、行使偽造私文書罪及詐欺取財等罪間，有方法結果之
    牽連關係，為牽連犯，應從一重之行使偽造私文書罪處斷。
    至公訴人雖未就被告公然冒用公務員服飾、徽章及官銜罪之
    犯行提起公訴，然檢察官就犯罪事實一部起訴者，其效力及
    於全部，本件被告甲○○之上開犯行，與公訴人論罪部分牽
    連犯之關係，已如前述，本院自應就屬於裁判上一罪之公然
    冒用公務員服飾、徽章及官銜罪併予審判。爰審酌被告正值
    青壯年、卻不思長進，為圖一己之私，多次以冒用公務員服
    飾、徽章、官銜及偽造私文書之方式詐取榮民積蓄之手段、
    影響社會治安重大及被害人因本案所受之財物損失，暨被告
    犯後態度等一切情狀，量處如主文所示之刑。至被告於郵局
    之郵政存簿儲金提款單及郵政儲金簿掛失止付申請書上以盜
    蓋被害人之印章方式偽造私文書，因被告所使用之印章均為
    真正，自不得依刑法第219 條沒收之；且該郵政存簿儲金提
    款單及郵政儲金簿掛失止付申請書均已因行使而交予郵局，
    均非被告所有之物，亦均非違禁物，與刑法第38條之沒收要
    件有間，亦均不在得沒收之列。另被告所有供本案犯罪所用
    之軍服及官徽，雖係供犯罪所用之物，屬得沒收之物，惟均
    未據扣案，確切下落亦屬不明，為免日後執行困難，爰不為
    沒收之諭知。至被告在郵政儲金簿掛失止付申請書上所偽簽
    戶名「庚○○」之姓名部分，因此填寫儲戶姓名，與填寫帳
    號之用意相同，僅在識別帳戶為何人，以便郵政人員查出存
    戶卡片，既非表示儲戶本人簽名之意思，則未經儲戶本人授
    權而填寫其姓名，尚不生偽造署押問題，故公訴人認此部分
    尚涉犯刑法第217條之偽造署押罪，且為上開偽造私文書罪
    之階段行為，不另論罪云云，尚有誤會，附此敘明。
據上論斷，應依刑事訴訟法第273條之1第1項、第299條第1項前
段，刑法第28條、第159條、第216條、第210條、第339條第1項
、第55條、第56條，罰金罰鍰提高標準條例第1條前段，判決如
主文。
本案經檢察官許麗美到庭執行職務。
中　　華　　民　　國　　94　　年　　4 　　月　　19　　日
                  刑事第一庭法　官　彭淑苑
以上正本證明與原本無異。
如不服本判決，應於判決送達後10日內向本院提出上訴狀 (應附
繕本)，上訴於臺灣高等法院。
中　　華　　民　　國　　94　　年　　4 　　月　　19　　日
                            書記官  李佩真
附錄本案論罪科法條全文
第339條：
意圖為自己或第三人不法之所有，以詐術使人將本人或第三人之
物交付者，處5年以下有期徒刑、拘役或科或併科1,000元以下罰
金。
以前項方法得財產上不法之利益或使第三人得之者，亦同。
前2項之未遂犯罰之。
刑法第216條：
行使第210條至第215條之文書者，依偽造、變造文書或登載不實
事項或使登載不實事項之規定處斷。
刑法第210條：
偽造、變造私文書，足以生損害於公眾或他人者，處5年以下有
期徒刑。
刑法第159條：
公然冒用公務員服飾、徽章或官銜者，處500元以下罰金。
